臺灣板橋地方法院交通事件裁定　　　 96年度交聲字第823號
原處分機關　臺北市交通事件裁決所
異　議　人
即受處分人　乙○○
上列異議人即受處分人因違反道路交通管理處罰條例案件，對於
臺北市交通事件裁決所於民國96年5 月31日以北市裁二字第裁22
－C00000000 號所為之裁決處分（原舉發案號：北縣警交字第22
－C00000000 號），聲明異議，本院裁定如下：
    主  文
原處分撤銷。
乙○○不罰。
    理  由
一、原處分意旨略以：異議人即受處分人乙○○於民國96年4 月
    23日傍晚5 時25分許，駕駛車牌號碼628-EF號營業小客車，
    行經臺北縣新莊市○○路、大觀街路口，因有違反道路交通
    管理處罰條例之行為，經員警當場取締，拒絕停車接受稽查
    而逃逸，為警當場製單舉發，乃依道路交通管理處罰條例第
    60條第1 項及第63條第1 項規定裁處罰鍰新臺幣（下同）
    3000元，並記違規點數1 點等語。
二、聲明異議意旨略以：案發當時正值黃昏下班時間，且為雨天
    ，異議人駕駛前開營業小客車於新莊市○○路○○道強切左
    轉道欲左轉大觀路，待轉時，忽見左前方路口員警指示異議
    人前行，異議人猶豫了一下，但見員警還是指示異議人前行
    ，異議人遂往前行駛，但見燈號變紅燈，不敢再往前行而左
    轉，此時車輛很多，見員警跑到路口中央，也險被一輛車撞
    到，此時異議人也快速左轉大觀路，通過時，員警用手敲異
    議人之後車廂，異議人方意識到員警是要攔伊，異議人便通
    過中正路口停下來。員警跑過來，異議人搖下車窗，並依員
    警指示拿出證件，且將車停在路口旁邊，異議人並無經警攔
    停而逃逸之情事，故異議人僅簽收直行車違規左轉之罰單，
    而拒絕簽收「拒絕停車接受稽查而逃逸」之舉發單。為此聲
    明異議，請求撤銷原處分云云。
三、按汽車駕駛人，駕駛汽車有違反道路交通管理處罰條例之行
    為，經交通勤務警察或依法令執行交通稽查任務人員制止時
    ，不聽制止或拒絕停車接受稽查而逃逸者，除按各該條規定
    處罰外，處3000元以上6000元以下罰鍰；且汽車駕駛人有上
    開情形時，除依原條款處罰鍰外，並予記違規點數1 點之處
    分，道路交通管理處罰條例第60條第1 項及第63條第1 項第
    1 款分別定有明文。
四、經查：異議人於96年4 月23日傍晚5 時25分許，駕駛車牌號
    碼628-EF號營業小客車，行經臺北縣新莊市○○路和大觀街
    路口，為警攔停舉發之相關經過，經證人即舉發警員甲○○
    到庭證稱：當時伊在中正路、大觀街口執行勤務，看到異議
  　人駕駛營業小客車，因為當時中正路南下左轉到大觀街路口
    號誌左轉時相已經變成紅燈，照規定異議人之車輛應停在左
    轉專用車道，等待下次左轉時相號誌變綠燈時才能左轉，但
    異議人未依照規定利用直行車道左轉彎，且將車停在十字路
    口，伊發現時，用手勢及哨音指示異議人前行，但異議人反
    而將車輛倒退到左轉專用車道停止線前面，所以伊就走到異
    議人車子旁邊請異議人直行，異議人還是不走，後來異議人
    說要走，伊轉過頭去，異議人卻硬要左轉，伊用左手攔停，
    但異議人不停，伊就用手去敲擊異議人之車身，示意異議人
    停下來，但異議人還是往大觀街之方向開去，本來像這種上
    下班時間，伊不會去攔，但因為大觀街也是紅燈，車子回堵
    ，異議人車子跑不掉，伊才過去異議人車子旁邊請其停在路
    邊，當場告發等情（見本院96年7 月9 日訊問筆錄），異議
    人對於證人甲○○所述其未依規定於左轉彎專用車道左轉，
    而逕由直行車道欲違規左轉大觀路，及證人甲○○當時有示
    意其向前行駛等情均不爭執，惟辯稱：當時證人甲○○並未
    走到伊旁邊，證人是站在路口旁之角落指示，叫伊直走，後
    來左轉時相燈亮起，伊就跟著其他車輛左轉，伊沒有意識到
    證人要攔停伊，伊係經過證人時，證人過來敲伊的車，伊才
    意識到證人要攔停伊，當時證人要過來時還差點被車撞到等
    語。是就證人甲○○當時究有無走至異議人車輛旁邊指示異
    議人前行及攔停乙節，證人甲○○及異議人所言互有出入。
    而依證人甲○○上述證言，其係先走至異議人車輛旁邊請異
    議人前行，異議人未予置理，反執意左轉，其方以左手攔停
    ，示意異議人停車，且因異議人不停車，其再以手敲擊異議
    人車輛之車身，然若甲○○確已走近異議人車旁，異議人突
    然朝前行駛並左轉，異議人能否見到車旁之甲○○之攔停動
    作，甲○○於攔停未果，異議人車輛繼續往前行駛之際，是
    否仍得敲擊異議人車身，俱非無疑，故證人甲○○此部分所
    言是否可信，尚值商榷。異議人辯稱：當時甲○○是站在路
    口旁之角落指示，叫伊直走。後來伊左轉時也未意識到甲○
　　○要攔停伊，係後來甲○○敲伊的車，伊才意識到甲○○要
  　攔停伊等語，並非全然無據。再者，縱認證人甲○○之前述
    證詞俱屬實，甲○○在見到異議人於直行車道欲違規左轉時
    ，為求疏導交通，僅數度指示異議人往前行駛，並無立即示
    意異議人停車欲予取締之情，佐以當時為下班尖峰時間，路
    口交通繁忙，甲○○嗣後左手攔停之舉，異議人主觀上是否
    已意識到甲○○欲攔車之用意，或僅單純認知甲○○正在指
    揮交通，亦非無疑，尚難僅憑證人甲○○之前開證詞，遽認
    異議人有拒絕接受稽查而逃逸之行為。
五、綜上所述，異議人是否有拒絕停車接受稽查而逃逸之意思，
    存有疑義。原處分機關未予詳察，逕引首揭規定對異議人加
    以裁罰，即難認允洽。本件異議為有理由，爰撤銷原處分，
　　改諭知異議人不罰，以昭審慎。
六、據上論斷，應依道路交通案件處理辦法第20條，裁定如主文
    。
中　　華　　民　　國　　96　　年　　12　　月　　31　　日
                  交通法庭    法　官  吳佳穎
以上正本證明與原本無異
如不服本裁定應於送達後5日內向本院提出抗告狀
                              書記官　陳香君
中　　華　　民　　國　　96　　年　　12　　月　　31　　日
